【裁判字號】    98,上訴,1736
【裁判日期】    981111
【裁判案由】    偽造文書等
【裁判全文】
臺灣高等法院刑事判決                98年度上訴字第1736號
上  訴  人  臺灣桃園地方法院檢察署檢察官
上  訴  人
即  被  告  丁○○
上列上訴人因被告偽造文書等案件，不服臺灣桃園地方法院九十
七年度訴字第一一０五號，中華民國九十八年四月一日第一審判
決（起訴案號：臺灣桃園地方法院檢察署九十六年度偵字第一八
九九九號），提起上訴，本院判決如下：
    主  文
原判決撤銷。
丁○○意圖為自己不法之所有，而侵占自己持有他人之物，處有
期徒刑伍月，如易科罰金，以新臺幣壹仟元折算壹日，減為有期
徒刑貳月又拾伍日，如易科罰金，以新臺幣壹仟元折算壹日；又
意圖為自己不法之所有，而侵占自己持有他人之物，處有期徒參
月，如易科罰金，以新臺幣壹仟元折算壹日，減為有期徒刑壹月
又拾伍日，如易科罰金，以新臺幣壹仟元折算壹日；又意圖為自
己不法之所有，而侵占自己持有他人之物，處有期徒刑肆月，如
易科罰金，以新臺幣壹仟元折算壹日，減為有期徒刑貳月，如易
科罰金，以新臺幣壹仟元折算壹日；又意圖為自己不法之所有，
以詐術使人將本人之物交付，處有期徒刑參月，如易科罰金，以
新臺幣壹仟元折算壹日，減為有期徒刑壹月又拾伍日，如易科罰
金，以新臺幣壹仟元折算壹日；又意圖為自己不法之所有，以詐
術使人將本人之物交付，處有期徒刑貳月，如易科罰金，以新臺
幣壹仟元折算壹日，減為有期徒刑壹月，如易科罰金，以新臺幣
壹仟元折算壹日。應執行有期徒刑柒月，如易科罰金，以新臺幣
壹仟元折算壹日。
    事  實
一、丁○○為丙○○之姪，兩人間為三親等旁系血親關係，甲○○、乙○○則分別為丙○○之配偶及兒子，與丁○○間分別
    為三親等旁系姻親及四親等旁系血親關係，而戊○○則為丙○○之女婿。由於甲○○、丙○○夫妻新購買臺北縣樹林市
    ○○街一０三六號房地並登記於兒子乙○○名下，乃擬由甲○○為債務人以丙○○名下之臺北縣新莊市○○○路十二巷
    二十一弄十二號五樓房地、乙○○為債務人以上開新購買之
    臺北縣樹林市○○街一０三六號房地向銀行辦理抵押貸款，
    及以戊○○之名義向銀行辦理信用貸款後統一匯入甲○○「
    臺灣中小企業銀行林口分行」帳號00000000000
    號帳戶內以籌措資金，遂於民國九十五年八月下旬某日，在
    甲○○、丙○○當時位於臺北縣新莊市○○○路十二巷二十
    一弄十二號五樓住處內，由甲○○、乙○○、戊○○出面委
    託丁○○辦理，詎丁○○竟利用代甲○○、乙○○、戊○○
    辦理貸款之機會，基於意圖為自己不法所有之犯意，先後為
    下列侵占、詐欺之犯行：
（一）丁○○因接受甲○○、乙○○之委託，由甲○○為債務人
      以丙○○名下之臺北縣新莊市○○○路十二巷二十一弄十
      二號五樓房地、乙○○名下之臺北縣樹林市○○街一０三
      六號房地向「新竹國際商業銀行新社分行」辦理抵押貸款
      ，乃先於九十五年九月六日帶同甲○○、乙○○，在丙○○之陪同下一同前往「新竹國際商業銀行新社分行」辦理
      開戶，甲○○開戶取得「新竹國際商業銀行新社分行」帳
      號000000000000號帳戶之存摺、乙○○則取
      得「新竹國際商業銀行新社分行」帳號00000000
      0000號帳戶之存摺，甲○○、乙○○為方便丁○○於
      銀行撥款下來後能及時將款項統一撥入甲○○「臺灣中小
      企業銀行林口分行」帳號00000000000號帳戶
      內，二人均將開戶時之印鑑章及所取得之存摺皆交付予丁○○以利匯款。迨「新竹國際商業銀行新社分行」審核後
      ：
  １、「新竹國際商業銀行新社分行」於九十五年九月八日撥款
      一百五十八萬元至甲○○前揭「新竹國際商業銀行新社分
      行」帳號000000000000號帳戶內，而丁○○
      明知甲○○並未答應給付丁○○任何佣金或利益，乃利用
      其持有甲○○「新竹國際商業銀行新社分行」帳號000
      000000000號帳戶存摺及印鑑章之機會，於九十
      五年九月八日提領一百五十七萬元，私下將其中四十八萬
      元以變易持有為所有之意思將之侵占入己，僅將其中一百
      零九萬元匯入甲○○「臺灣中小企業銀行林口分行」帳號
      00000000000號帳戶內。
  ２、「新竹國際商業銀行新社分行」於九十五年九月二十八日
      撥款六百八十萬元、四十萬元至乙○○前揭「新竹國際商
      業銀行新社分行」帳號000000000000號帳戶
      內，除其中於九十五年九月二十八日係乙○○事先蓋妥取
      款條將其中六百八十六萬元自其「新竹國際商業銀行新社
      分行」帳號000000000000號帳戶匯款至建設
      公司外，丁○○復明知乙○○未答應給付任何佣金或利益
      ，竟於九十五年九月二十九日持乙○○前揭存摺、印鑑章
      提領乙○○「新竹國際商業銀行新社分行」帳號0000
      00000000號帳戶內之三十三萬三千元，私下將其
      中十二萬三千元亦以變易持有為所有之意思予以侵占入己
      ，僅將其中二十一萬元匯入甲○○「臺灣中小企業銀行林
      口分行」帳號00000000000號帳戶內。
（二）丁○○受戊○○之委託擬向「遠東國際商業銀行桃園分行
      」辦理信用貸款，乃於九十五年十月二十七日在丙○○之
      陪同下，與戊○○一同前往「遠東國際商業銀行桃園分行
      」開戶，戊○○復因開戶取得「遠東國際商業銀行桃園分
      行」帳號00000000000000號帳戶之存摺，
      而戊○○亦為方便丁○○於銀行撥款下來後能及時將款項
      撥入甲○○「臺灣中小企業銀行林口分行」帳號0000
      0000000號帳戶內，遂將開戶時之印鑑章及所取得
      之存摺交付予丁○○以利匯款，直至九十五年十月三十日
      「遠東國際商業銀行桃園分行」審核後撥款一百萬元至戊○○前揭「遠東國際商業銀行桃園分行」帳號00000
      000000000號帳戶內，銀行於扣除手續費及風險
      管理費後該帳戶約餘九十五萬九千元，詎丁○○亦明知戊○○並未答應給付丁○○任何佣金或利益，竟於九十五年
      十月三十一日，持戊○○所交付之「遠東國際商業銀行桃
      園分行」帳號00000000000000號帳戶存摺
      及印鑑章提領上開帳戶內之九十五萬元，私下將其中二十
      五萬元以變易持有為所有之意思而侵占入己，僅將其中七
      十萬元匯入甲○○「臺灣中小企業銀行林口分行」帳號0
      0000000000號帳戶內。
（三）丁○○於接受甲○○、乙○○之委託代為辦理房屋抵押貸
      款之際，先於九十五年九月初某日前往丙○○當時位於臺
      北縣新莊市○○○路十二巷二十一弄十二號五樓住處內（
      起訴書及原審判決書均誤載為臺北縣樹林市○○街一０三
      六號）向丙○○佯稱：姑姑，我沒有要賺妳們這條錢，但
      是因為銀行業務方便，需要另給三萬元等語，致丙○○不
      疑有他，信以為真，乃在前揭住處內交付三萬元予丁○○
      ，丁○○於詐得前揭三萬元後即用以於自己吃飯喝酒；迨
      甲○○、丙○○於九十五年十一月間搬入新購之臺北縣樹
      林市○○街一０三六號住處後，丁○○復於九十五年十二
      月間某日，前往丙○○前揭臺北縣樹林市○○街一０三六
      號住處內，再向丙○○騙稱：姑姑，不如以李嘉賢（甲○○及丙○○之子）之名義再去銀行辦理信用貸款，待貸款
      下來後清償女婿戊○○的信用貸款，但是因為銀行業務方
      便，需要給一萬元等語，致丙○○亦陷於錯誤，乃將一萬
      元在前揭住處內交付予丁○○，並為當時在場之丙○○女
      兒李蕙玲當場聽聞，丁○○於詐得一萬元後亦用於與朋友
      喝酒。
    嗣於九十五年十二月間，甲○○、丙○○辦理前揭臺北縣樹
    林市○○街一０三六號住處新居入厝請客，丁○○始將甲○○「新竹國際商業銀行新社分行」帳號000000000
    000號帳戶、乙○○「新竹國際商業銀行新社分行」帳號
    000000000000號帳戶及戊○○「遠東國際商業
    銀行桃園分行」帳號00000000000000號帳戶
    存摺及印鑑章歸還，甲○○、乙○○、戊○○因而發現「新
    竹國際商業銀行新社分行」及「遠東國際商業銀行桃園分行
    」匯款之金額，與丁○○匯入甲○○「臺灣中小企業銀行林
    口分行」帳號00000000000號帳戶內之金額有短
    缺，乃於九十六年三月十六日前往「新竹國際商業銀行新社
    分行」及「遠東國際商業銀行桃園分行」查明，經由「新竹
    國際商業銀行新社分行」及「遠東國際商業銀行桃園分行」
    影印撥款資料後，始悉上情，甲○○、乙○○及戊○○旋於
    九十六年三月二十一日具狀對丁○○提出告訴，而丙○○則
    於九十六年五月七日偵查中以言詞對丁○○提出告訴。
二、案經甲○○、乙○○、戊○○、丙○○訴由臺灣桃園地方法
    院檢察署檢察官偵查後起訴。
    理    由
壹、程序部分：
一、按於直系血親、配偶或同財共居親屬之間，或其他五親等內
    血親或三親等內姻親之間，犯侵占罪、詐欺罪者，須告訴乃
    論；又告訴乃論之罪，其告訴應自得為告訴之人知悉犯人之
    時起，於六個月內為之，刑法第三百三十八條、第三百四十
    三條準用同法第三百二十四條及刑事訴訟法第二百三十七條
    分別定有明文。查被告丁○○為告訴人丙○○之姪，兩人間
    為三親等旁系血親關係，告訴人甲○○、乙○○則分別為告
    訴人丙○○之配偶及兒子，與被告丁○○間分別為三親等旁
    系姻親及四親等旁系血親關係，業據被告丁○○供述在卷，
    核與告訴人甲○○、乙○○、丙○○等指訴之情節相符，是
    告訴人丙○○、甲○○、乙○○對被告丁○○分別提起詐欺
    罪嫌、侵占罪嫌之告訴，應於知悉被告丁○○涉嫌犯罪後六
    個月內為之；次按「刑事訴訟法第二百十六條第一項規定，
    告訴乃論之罪，應自知悉犯人之時起，於六個月內為之，所
    稱知悉，係指確知犯人之犯罪行為而言，如初意疑其有此犯
    行，而未得確實證據，及發見確實證據，始行告訴，則不得
    以告訴人前此之遲疑，未經申告，遂謂告訴為逾越法定期間
    。」（詳最高法院二十八年上字第九一九號判例意旨），查
    告訴人甲○○、丙○○係於九十五年十一月間搬入新購之臺
    北縣樹林市○○街一０三六號房屋，而在九十五年十二月間
    辦理新居入厝請客，被告丁○○於當日始將告訴人甲○○「
    新竹國際商業銀行新社分行」帳號00000000000
    0號帳戶、告訴人乙○○「新竹國際商業銀行新社分行」帳
    號000000000000號帳戶及告訴人戊○○「遠東
    國際商業銀行桃園分行」帳號0000000000000
    0號帳戶存摺及印鑑章歸還之事實，此據告訴人丙○○於原
    審審理時結證在卷（詳原審卷第八四頁稱：入厝請喜酒的時
    候，那個放在丁○○那邊的存摺跟印章就就是請吃飯喝酒那
    天才把存摺跟印章還給我，我是九十五年十一月入新居，同
    年十二月請客等語），而告訴人甲○○、乙○○、戊○○因
    而發現「新竹國際商業銀行新社分行」及「遠東國際商業銀
    行桃園分行」匯款之金額，與被告丁○○匯入甲○○「臺灣
    中小企業銀行林口分行」帳號00000000000號帳
    戶內之金額有短缺，乃於九十六年三月十六日前往「新竹國
    際商業銀行新社分行」及「遠東國際商業銀行桃園分行」查
    明，經由「新竹國際商業銀行新社分行」及「遠東國際商業
    銀行桃園分行」影印撥款資料後，始悉上情，告訴人甲○○
    、乙○○旋於九十六年三月二十一日具狀對被告丁○○提出
    告訴，而告訴人丙○○則於九十六年五月七日偵查中明確表
    示要對被告丁○○提出偽造文書、詐欺及侵占告訴等情，亦
    分據告訴人甲○○、乙○○及戊○○於偵查中（詳他字卷第
    三三頁）、告訴人丙○○於偵查中（詳他字卷第三二頁）分
    別陳述明確，復有告訴人甲○○、乙○○、戊○○九十六年
    三月二十一日之告訴人刑事告訴狀上所蓋臺灣桃園地方法院
    檢察署收文章在卷可佐，足證告訴人甲○○、乙○○、丙○○係於九十五年十二月間因發現被告丁○○匯入告訴人甲○○「臺灣中小企業銀行林口分行」帳號000000000
    00號帳戶內之金額不足產生懷疑，乃於九十六年三月十六
    日前往銀行取得確實證據，因而分別於九十六年三月二十一
    日及九十六年五月七日提出告訴，揆諸前揭說明，本件距告
    訴人等知悉犯人時起，尚未逾六個月告訴期間，合先敘明。
二、按被告以外之人於審判外之言詞或書面陳述，除法律有規定
    者外，不得作為證據，刑事訴訟法第一百五十九條第一項固
    定有明文。惟按被告以外之人於偵查中向檢察官所為之陳述
    ，除顯有不可信之情況者外，得為證據，刑事訴訟法第一百
    五十九條之一第二項亦訂有明文。查告訴人即證人丙○○、
    甲○○、乙○○、戊○○及證人李蕙玲、張光譯、邱蓓如、
    許慧敏於檢察官偵查中之證述，雖均為被告以外之人在審判
    外以言詞所為之陳述，屬於傳聞證據，惟渠等均係以證人身
    分具結後證述相關案情，且所述均無顯不可信之情況，依刑
    事訴訟法第一百五十九條之一第二項規定，前開告訴人及證
    人之證述，應有證據能力。
三、次按被告以外之人於審判外之言詞或書面陳述，除法律有規
    定者外，不得作為證據，刑事訴訟法第一百五十九條第一項
    定有明文；同法第一百五十九條之五規定被告以外之人，於
    審判外之陳述，雖不符前四條（指第一百五十九條之一至第
    一百五十九條之四）之規定，而經當事人於審判程序同意作
    為證據，法院審酌該言詞陳述或書面陳述作成時之情況，認
    為適當者亦得為證據。而所謂「審酌該陳述作成時之情況，
    認為適當」者，係指依各該審判外供述證據製作當時之過程
    、內容、功能等情況，是否具備合法可信之適當性保障，加
    以綜合判斷而言（詳最高法院九十四年度台上字第三二七七
    號判決意旨、第五八三０號判決意旨）。本判決下列所引用
    之各該被告以外之人於審判外之陳述（即在檢察事務官前所
    為之陳述），雖屬傳聞證據，惟當事人即被告丁○○及檢察
    官於本院審判期日中均表示同意作為證據而不予爭執（詳本
    院九十八年十月二十八日審判筆錄第二頁至第六頁），本院
    審酌結果，認上開證據資料製作時之情況，尚無違法不當及
    證明力明顯過低之瑕疵，亦認為以之作為證據應屬適當。揆
    諸前開規定，爰依刑事訴訟法第一百五十九條之五規定，認
    前揭證據資料均有證據能力。
貳、實體部分：
一、訊據被告丁○○固坦承有於前揭時間、地點，受告訴人甲○○、乙○○、戊○○之委託代為辦理抵押貸款及銀行貸款，
    且分別於事實欄一（一）１之時間自告訴人甲○○「新竹國
    際商業銀行新社分行」帳號000000000000號帳
    戶提領款項後從中取走四十八萬元、於事實欄一（一）２之
    時間自告訴人乙○○「新竹國際商業銀行新社分行」帳號0
    00000000000號帳戶提領款項後從中取走十二萬
    三千元及於事實欄一（二）自告訴人乙○○「遠東國際商業
    銀行桃園分行」帳號00000000000000號帳戶
    提領款項後從中取走二十五萬元，且有於事實欄一（三）所
    示之時間，向告訴人丙○○分別取得三萬元及一萬元等情（
    詳本院九十八年九月十六日準備程序筆錄第三頁及九十八年
    十月二十八日審判筆錄第九頁），惟矢口否認有何侵占及詐
    欺之犯行，辯稱：四十八萬元、十二萬三千元及二十五萬元
    分別係甲○○、乙○○、戊○○答應給我的佣金，因為當時
    在談時即約定以貸款總額百分之八計算我應得之佣金數額，
    至於向丙○○拿的三萬元是辦完貸款後，我姑姑主動拿錢出
    來要請我們去喝酒，另外一萬元則是我向姑姑說佣金還差一
    萬元，姑姑主動給我的云云（詳本院九十八年九月十六日準
    備程序筆錄第三頁至第四頁、九十八年十月二十八日審判筆
    錄第九頁）。然查：
（一）被告丁○○於事實欄一（一）１之時間自告訴人甲○○「
      新竹國際商業銀行新社分行」帳號0000000000
      00號帳戶提領款項後從中取走四十八萬元、於事實欄一
      （一）２之時間自告訴人乙○○「新竹國際商業銀行新社
      分行」帳號000000000000號帳戶提領款項後
      從中取走十二萬三千元及於事實欄一（二）自告訴人乙○○「遠東國際商業銀行桃園分行」帳號00000000
      000000號帳戶提領款項後從中取走二十五萬元之事
      實，業據被告丁○○供承在卷，復據告訴人甲○○（詳他
      字卷第三二頁至第三六頁、第四三頁至第四五頁、偵字卷
      第七頁至第八頁、第七七頁、第九一頁）、乙○○（詳他
      字卷第三二頁至第三六頁、第四三頁至第四五頁、偵字卷
      第八頁、第七七頁至第七八頁、第九二頁）、戊○○（詳
      他字卷第三二頁至第三六頁、第四三至四五頁、偵字卷第
      八頁、第七八頁、第九二頁、第一０六頁）分於偵查中之
      證述及告訴人丙○○於偵查（詳他字卷第三六頁、偵字卷
      第一０五頁至第一０六頁）及原審審理中（詳原審卷第七
      二至八八頁）所為證述情節相符，並有告訴人甲○○「新
      竹國際商業銀行新社分行」帳號00000000000
      0號帳戶存摺、告訴人乙○○「新竹國際商業銀行新社分
      行」帳號000000000000號帳戶及告訴人戊○○「遠東國際商業銀行桃園分行」帳號00000000
      000000號帳戶存摺內頁影本（詳他字卷第三至一一
      頁）、新竹國際商業銀行取款憑條（詳他字卷第一九頁至
      第二０頁）、遠東國際商業銀行取款條（詳他字卷第二一
      頁）、遠東國際商業銀行匯款申請書（詳他字卷第二二頁
      至第二三頁）、遠東國際商業銀行轉帳收入傳票（詳他字
      卷第二四頁）、渣打國際商業銀行股份有限公司九十六年
      十一月二十七日渣打商銀ＣＢ  Ｒｉｓｋ字第０九六０三
      四０一號函暨甲○○、乙○○申貸資料（詳偵字卷第三二
      頁至第六一頁）、遠東國際商業銀行九十六年十月二十五
      日（九六）遠銀消字第六五二號函暨戊○○申貸資料（詳
      偵字卷第六三頁至第六六頁）、渣打國際商業銀行股份有
      限公司新社分行九十七年四月二十二日渣打商銀新社字第
      ０九七００一一一號函暨甲○○、乙○○交易明細（詳偵
      字卷第九九頁至第一０二頁）、遠東國際商業銀行九十七
      年五月五日（九七）遠銀財富字第五０九號函暨0000
      0000000000之往來明細及交易傳票（詳偵字卷
      第一二三頁至第一三一頁）、遠東國際商業銀行九十八年
      二月二日（九八）遠銀消字第五七號函暨申請信用貸款之
      消費者小額貸款徵審表（詳原審卷第六七頁至第六八頁）
      等附卷可稽，堪信為真。
（二）被告丁○○雖辯稱前開金額係代告訴人甲○○、乙○○、
      戊○○辦理貸款之佣金云云。惟查：
  １、被告丁○○於受告訴人甲○○、乙○○、戊○○委任辦理
      貸款之際，並未約定告訴人等應支付佣金，被告丁○○甚
      曾表示與告訴人甲○○、乙○○、戊○○間均為親戚關係
      ，不需要收佣金之情事，除分據告訴人甲○○、乙○○、
      戊○○多次於偵查中指訴明確外，核與證人李蕙玲於偵查
      中之結證（詳偵字卷第七頁稱：「（問：甲○○、乙○○
      、戊○○和被告談貸款時妳有在場？）我有在場。（問：
      妳聽到的情形如何？）我聽到丁○○向甲○○和戊○○說
      不賺他們任何一筆錢，佣金的事情一句話都沒有說。」等
      語）、證人許慧敏於偵查中之結證（詳偵字卷第七七頁稱
      ：「（問：被告丁○○和甲○○、乙○○、戊○○談貸款
      的時候，妳是否始終在場？）沒有。（問：那妳可以證明
      何事？）當中有一次我去過甲○○的家，我有聽到是甲○○委託我哥丁○○辦理貸款的。（問：妳還親自聽到或看
      到何事？）沒有，我也沒有聽他們說佣金的事情。」等語
      ）、證人丙○○於偵查時之結證（詳偵字卷第六頁至第七
      頁稱：「（問：告訴人向被告委託辦理貸款的時候妳是否
      在場？）我有在場。（問：妳聽到的情形如何？）丁○○
      當時向甲○○及我說，他要幫我們辦上開貸款，錢他沒有
      賺，都沒有提到佣金的事情。（問：乙○○、戊○○借款
      的時候妳有在場嗎？）有。他們兩人向丁○○向銀行談貸
      款、對保時我有在場，被告都沒有說到有佣金的事情，他
      也跟乙○○、戊○○說他沒有賺他們的錢。」等語）及原
      審審理中之證述（詳原審卷第七三頁至第八二頁稱：「九
      十五年八月間，我先生甲○○要買位於臺北縣樹林的房子
      ，需要辦貸款，所以請丁○○幫忙，我們當時打算用新莊
      市○○○路的房子貸款二百萬元，另外再用新買的樹林的
      房子辦抵押貸款，丁○○說他可以試試看，沒有說到酬勞
      的事，後來他陸陸續續來我家，說這筆他沒有賺，要我兒
      子帶他去酒店喝酒，總共花費一萬二千元，都是我出的，
      除了買屋的價金外，新屋還需要裝潢的費用，前開二間房
      屋貸款不夠，所以另外由女婿戊○○名義辦理信用貸款，
      也是委託丁○○辦，去辦理貸款的時候，丁○○說叫我們
      把貸款的錢全部轉到甲○○在臺灣企銀的帳戶，並且要求
      我們把甲○○、乙○○新竹商銀存摺、印章及戊○○遠東
      商銀的存摺、印章交給他，在銀行核貸當天丁○○有告知
      核貸的金額，但是事後我拿到甲○○、乙○○及戊○○的
      存摺後，發現錢少了，丁○○就說短少的錢是用來包紅包
      給銀行的承辦人員，沒有說是佣金。」等語）情節均相符
      ，足證被告丁○○所稱佣金乙節，應非事實。
  ２、又「新竹國際商業銀行新社分行」核撥貸款一百五十八萬
      元、七百二十萬元至告訴人甲○○「新竹國際商業銀行新
      社分行」帳號000000000000號帳戶、乙○○
      「新竹國際商業銀行新社分行」帳號000000000
      000號帳戶後，被告丁○○即分別將其中四十八萬元、
      十二萬三千元取走後供己花用，而「遠東國際商業銀行桃
      園分行」核撥貸款一百萬元至告訴人戊○○「遠東國際商
      業銀行桃園分行」帳號00000000000000號
      帳戶後，被告丁○○亦自其中提領二十五萬元供己花用，
      其提領之金額占貸款金額之比例，分別為百分之三十、百
      分之一、百分之二十五，與被告丁○○所辯：其與告訴人
      甲○○、乙○○、戊○○約定代辦貸款之佣金係以貸款金
      額之百分之八計算顯有差異，參以被告丁○○於偵查中原
      先辯稱：「（問：告訴人三人共貸款九百七十八萬元，如
      以百分之八計算，你的佣金只有七十八萬二千四百元，為
      何你拿走八十五萬三千元？）我是用當初他們所需的金額
      一千零八十萬元去計算。」云云（詳他字卷第四四頁）；
      嗣於原審審理中復改稱：「在甲○○的貸款核撥時，我也
      同時知悉乙○○貸款已經銀行同意核撥，總額為八百七十
      八萬元，但因丙○○說他們急用現金，所以才沒有在第一
      次核撥時即提領全額百分之八的佣金，而待乙○○貸款核
      撥後，才提領短缺之佣金金額，而戊○○部分則還有另一
      筆新竹商銀之借款五十五萬元，我是以貸款總額的百分之
      八去計算佣金的數額。」云云（詳原審卷第三九頁）；另
      於本院審理時再改辯稱：「佣金我總共拿八十六萬元，我
      還有幫他們仲介房子，他們沒有同意我從中扣除，我幫他
      們貸款一千二百多萬元，我拿八十幾萬元。」云云（詳本
      院九十八年十月二十八日審判筆錄第十頁），被告丁○○
      前後所為辯解顯屬有異，已非無疑，又依一般交易常情，
      若真有代辦貸款服務佣金之約定，當應以實際核貸之金額
      依比例計算佣金之數額，而無以需貸款金額之數額按比例
      計算佣金之理，被告丁○○於偵查中辯稱其係以告訴人所
      需貸款金額百分之八比例計算佣金，顯與常情有違，縱以
      被告丁○○於原審所辯係以告訴人三人合計貸款總額為一
      千零三十三萬元屬實，依此金額百分之八計算，依被告丁○○所辯，其應得之佣金亦僅為八十二萬六千四百元，而
      非其實際提領之八十五萬三千元，另如以被告丁○○於本
      院審理時所辯，係因另案仲介房屋始總共取得上開八十五
      年三千元之佣金，惟衡諸常情，仲介房屋之佣金應由出售
      房屋後所取得之價款扣除，與本案係向銀行辦理貸款所取
      得之款項，顯係二事，又為何會將仲介房屋之佣金自辦理
      貸款之款項中扣除，佐以被告丁○○亦自承告訴人等沒有
      同意伊私自從中扣除款項等語，堪認被告丁○○所辯係佣
      金乙節與事實不符。
  ３、本件係因告訴人甲○○、丙○○擬購買位於臺北縣樹林市
      ○○街一０三六號之房地極需資金，而規劃由告訴人甲○○、乙○○、戊○○具名向銀行辦理貸款，而購買該棟房
      屋時，建設公司原聘有特約辦理貸款之代書，但告訴人丙○○、甲○○與建設公司間曾約定不委託建設公司特約代
      書辦理貸款，因建設公司特約之代書需代辦服務費用約二
      萬元，告訴人甲○○表示此部分服務費用不如讓自己的親
      人賺取等情，業據證人丙○○於原審審理中證述明確（詳
      原審卷第八七頁），復有前揭土地及房屋買賣契約各一份
      在卷可稽（詳原審卷第九三頁至第一三二頁），衡諸常情
      ，依一般人趨利避害牟取自己最大經濟利益之心理，應無
      捨棄僅需花費二萬元費用代為辦理貸款反而寧可約定給付
      貸款金額百分之八計算之高額服務費之理，又若真有服務
      費用之約定，應係於服務完成後，計算服務費用之總額並
      由雙方核對金額，再由委託人自行提款或以其他支付款項
      之方式交付服務費用予受託人一方，始符合一般交易之常
      情，被告丁○○辯稱告訴人甲○○、乙○○、戊○○曾授
      權其自行領取佣金等語，亦顯與常情有異，不足採信。
  ４、被告丁○○復辯稱依一般銀行作業程序，於核撥貸款之當
      日，均會以電話通知貸款人本人告知核撥貸款之金額及利
      息，是告訴人甲○○、乙○○、戊○○於核撥貸款當日即
      知悉銀行核撥貸款之金額，而被告丁○○於當日亦曾經告
      訴人三人同意後，始提領佣金款項，告訴人三人係因事後
      認佣金過高而反悔，誣指其有侵占犯嫌云云。惟「新竹國
      際商業銀行新社分行」撥款至告訴人甲○○「新竹國際商
      業銀行新社分行」帳號000000000000號帳戶
      當日，被告丁○○固曾以電話告知證人丙○○銀行核貸金
      額之總額一百五十八萬元，並告知將依約匯款一百零九萬
      元至告訴人甲○○「臺灣中小企業銀行林口分行」帳號0
      0000000000號帳戶供告訴人丙○○支付購屋之
      頭期款，惟當時因房屋貸款手續尚未全部完成，告訴人丙○○並未懷疑匯款金額與核貸總額間為何有短缺情況，而
      「新竹國際商業銀行新社分行」撥款至告訴人乙○○「新
      竹國際商業銀行新社分行」帳號00000000000
      0號帳戶當日，被告丁○○固亦曾以電話告知告訴人丙○○銀行核貸金額七百二十萬，並告知除依約將前開貸款中
      二十一萬元匯至告訴人甲○○「臺灣中小企業銀行林口分
      行」帳號00000000000號帳戶，其餘貸款係準
      備剩餘房屋價金一事，惟至被告丁○○於九十五年十二月
      將告訴人甲○○「新竹國際商業銀行新社分行」帳號00
      0000000000號帳戶及告訴人乙○○「新竹國際
      商業銀行新社分行」帳號000000000000號帳
      戶之存摺歸還交付告訴人丙○○時，告訴人丙○○始發現
      匯款金額與銀行核貸金額及房屋價金有所短缺，經告訴人
      丙○○質問被告丁○○後，被告丁○○即謊稱短缺的部分
      係拿給銀行長官辦理貸款之用，而告訴人戊○○貸款核撥
      當日，被告丁○○固亦曾以電話通知告訴人丙○○核貸金
      額為一百萬元，而告訴人丙○○固於當日即得知被告丁○○僅匯款七十五萬元至告訴人甲○○「臺灣中小企業銀行
      林口分行」帳號00000000000號帳戶內，惟當
      時因為相信被告丁○○所以並未多為質問，直至九十六年
      十二月間，被告丁○○將告訴人戊○○「遠東國際商業銀
      行桃園分行」帳號00000000000000號帳戶
      存摺交還告訴人丙○○後，告訴人丙○○始詢問被告丁○○短缺二十五萬元之用途為何，經被告丁○○告知係將之
      給付經辦小姐及其他銀行長官等語，業據告訴人丙○○於
      原審審理中證述明確（詳原審卷第八五頁至第八八頁），
      衡諸告訴人丙○○、甲○○、乙○○、戊○○均非具金融
      專業知識及熟識銀行貸款流程之專業人員，業據告訴人丙○○、甲○○、乙○○、戊○○陳述明確，而告訴人丙○○、甲○○、乙○○、戊○○與被告丁○○間又具親戚關
      係，對於被告丁○○之信任程度自較一般互不熟識之人為
      高，告訴人丙○○證述其固於撥款當日或相隔數日後即發
      現被告丁○○未依約將貸款金額全數匯入告訴人甲○○「
      臺灣中小企業銀行林口分行」帳號0000000000
      0號帳戶之事實，然因被告丁○○告知係用於包紅包給銀
      行長官，且對被告丁○○信任之緣故，故未馬上對被告丁○○產生懷疑，此與常理間並未顯有逸脫或相違之情，自
      難單以告訴人丙○○並未於匯款之際表示質疑或馬上提出
      告訴一事，即遽以推論告訴人甲○○、乙○○、戊○○與
      被告丁○○間有佣金之約定且明知被告丁○○提領之金額
      係屬佣金一事，亦難以此為對被告有利認定之依據。
  ５、綜前所述，互核以參，被告丁○○所辯取款上開四十八萬
      元、十二萬三千元及二十五萬元均係告訴人等所事先答應
      之佣金云云，無非事後卸責避就之詞，不足採信，準此，
      被告丁○○三次侵占之犯行明確，堪以認定。
（三）被告丁○○於事實欄一（三）所示之時間，向告訴人丙○○分別取得三萬元及一萬元等情，此據被告丁○○供明在
      卷，惟辯稱：三萬元係丙○○主動拿錢出來要請大家去喝
      酒而一萬元係丙○○主動交付之佣金差額云云。惟查：
  １、九十五年九月初，被告丁○○前往告訴人丙○○當時位於
      臺北縣新莊市○○○路十二巷二十一弄十二號五樓住處內
      ，向告訴人丙○○佯稱：姑姑，我沒有要賺妳們這條錢，
      但是因為銀行業務方便，需要另給三萬元等語，致告訴人
      丙○○不疑有他，信以為真，乃交付三萬元予被告丁○○
      ，另於九十五年十二月間某日，被告丁○○前往告訴人丙○○臺北縣樹林市○○街一０三六號住處內，再向告訴人
      丙○○騙稱：姑姑，不如以李嘉賢之名義再去銀行辦理信
      用貸款，待貸款下來後清償女婿戊○○的信用貸款，但是
      因為銀行業務方便，需要給一萬元等語，致告訴人丙○○
      亦陷於錯誤，乃將一萬元交付予被告丁○○之事實，業據
      告訴人丙○○於偵查中（詳偵字卷第七頁稱：「（問：你
      交給他一萬及三萬元的情形為何？）丁○○九十五年九月
      份在我們新莊五權一路家跟我說，姑姑我沒有要賺你的錢
      ，三萬是業務需要的。另外一萬約是在九十五年十二月在
      樹林我家拿的，當時我女兒也在，理由是丁○○說甲○○
      想要再去借一筆貸款去還之前的借款，他說辦理業務需要
      ，所以要跟我拿。」等語、同卷第一０五頁稱：「（問：
      告訴狀中提到，被告丁○○有向甲○○拿取三萬元及一萬
      元的現金，是否有此事？）有。（問：時間、地點、原因
      ？）丁○○跟我們說，我們才給他，他九十五年九月份在
      新莊五權一路的住處跟我說『姑姑，我沒有要賺你的錢，
      跟你收三萬元是銀行的管理費和抵押費用。』另外一萬也
      是這樣。最後拿到簿子發現錢減少，覺得不對勁，銀行已
      經扣了管理費了，才又問他，他才說是要請長官吃飯。那
      一萬元是九十五年十二月份給丁○○的，丁○○說要在跟
      我們辦一條，辦一條的意思是要再辦另一個信貸，他說因
      為辦我們的貸款，要用一筆錢和銀行的長官吃飯的理由，
      當時因為還不知道錢短少的原因，所以錢就給他了，這筆
      錢是我給丁○○的。」等語）、原審審理中（詳原審卷第
      八三頁及第八六頁稱：被告說沒有賺我們代辦貸款的費用
      ，但是為了要讓銀行業務方便需要，所以跟我拿三萬元，
      這是在貸款還沒有辦下來的時候跟我要的。還有另外一萬
      元是他要我兒子李嘉賢去辦信貸來還戊○○的借款，要給
      銀行的業務費，因為我對銀行作業不瞭解，所以才相信被
      告等語）分別證述明確，參以證人即「新竹國際商業銀行
      新社分行」行員張光譯、「遠東國際商業銀行桃園分行」
      行員邱蓓如於偵查中亦分別結證稱：申辦貸款的過程中，
      被告並未請銀行的經理、襄理或承辦人員吃飯或支付其他
      費用等語（詳偵字卷第七五頁至第七七頁），足證被告丁○○係以銀行業務方便需要為由向告訴人丙○○詐取三萬
      元、一萬元乙節應甚明確。
  ２、就被告丁○○向告訴人丙○○拿取三萬元乙節，被告丁○○於原審審時原係辯稱：我沒有騙丙○○說要請銀行主管
      吃飯，我說三萬元部分是我「自己」要吃飯喝酒用的，丙○○就給我錢等語（詳原審卷第三五頁），與被告丁○○
      於本院審理時所稱：三萬元係丙○○主動拿錢出來要「請
      大家」去喝酒云云，兩者已非一致；又被告丁○○復辯稱
      於九十五年十二月間另向告訴人丙○○索取一萬元時，曾
      告知其應得之佣金為八十六萬九千元，而先前僅領取八十
      五萬三千元，尚有一萬元佣金之短缺，告訴人丙○○始同
      意交付一萬元云云。然被告丁○○於偵查中原先辯稱：我
      說要和朋友喝酒，丙○○才支付三萬元及一萬元等語（詳
      偵字卷第一０六頁），嗣於原審審理中才改稱：我告知丙○○三萬元係為供自己吃飯喝酒使用，而其餘一萬元為佣
      金云云，於本院審理時再改辯：三萬元係丙○○主動拿出
      來給大家喝酒，一萬元係佣金差額云云，其前後所為辯解
      顯屬有異，已難採信，再被告與告訴人丙○○間為三親等
      旁系血親關係，於本案發生前亦無冤仇怨故，而告訴人丙○○支付被告丁○○之金額亦非顯屬鉅額，實難想像告訴
      人丙○○甘冒遭偽證風險而誣指被告丁○○之情；再被告
      丁○○固與告訴人丙○○間有親屬關係，然非屬直系血親
      之至親關係，實難想像被告僅表示係為供自己喝酒之用，
      告訴人丙○○即同意交付三萬元或告訴人丙○○會主動拿
      三萬元給大家喝酒，況此等情節已為告訴人丙○○所多次
      否認，而告訴人甲○○、乙○○、戊○○與被告丁○○間
      就代辦貸款並未約定給付佣金一事，已如前述，則被告丁○○辯稱告訴人丙○○係同意給付短缺佣金而另給付一萬
      元等語，顯屬卸責之詞，應不予採信。
  ３、綜上所述，互核以參，被告丁○○所辯向告訴人丙○○拿
      取三萬元係告訴人丙○○主動交付請大家喝酒，一萬元係
      佣金之差額云云，亦非事實，而係避重就輕之詞，不足採
      信，基上，被告丁○○二次詐欺之犯行明確，亦堪以認定
      。
二、核被告丁○○就事實欄一（一）１、２及事實欄一（二）所
    示之三次犯行所為，均係犯刑法第三百三十五條第一項之普
    通侵占罪，就事實欄一（三）所示之二次犯行所為，則均係
    犯刑法第三百三十九條第一項之詐欺取財罪。被告丁○○就
    上開所犯三次普通侵占罪、二次詐欺取財罪，犯意各別，行
    為互殊，應予分論併罰。
三、原審以被告丁○○犯罪事證明確，據以論罪科刑，固非無見
    。惟查：（一）被告丁○○所犯刑法第三百三十五條第一項
    之普通詐欺取財罪、同法第三百三十九條第一項之詐欺取財
    罪，均係法定本刑最重有期徒刑五年以下之刑，而原審就被
    告丁○○所犯上開五罪各量處有期徒刑六月以下之刑，依大
    法官釋字第六六二號解釋，被告丁○○所犯各罪之宣告刑均
    得易科罰金，則定應執行刑時於超過六個月時，亦得易科罰
    金，原審疏未注意及此，就被告丁○○所犯本案五罪及定應
    執行刑均漏未宣告諭知易科罰金之折算標準，自有未洽。（
    二）又按「起訴之犯罪事實，究屬單一不可分之實質上一罪
    或裁判上一罪，抑屬可分而應併罰之數罪，若檢察官之起訴
    書所犯法條欄內有所主張，固可供法院審判之參考，如未主
    張，並非即可視為併罰之數罪，而案件是否單一，應屬事實
    之範圍，法院自應依職權調查，即應就起訴書記載之全部內
    容，綜合審查而為判斷。」（詳最高法院九十七年度台上字
    第二一七０號判決意旨），檢察官起訴書之犯罪事實欄係記
    載被告丁○○行使偽造私文書以遂行其侵占犯行，二者之關
    係應為想像競合犯之關係，縱檢察官於起訴書所犯法條欄內
    主張上開二罪係數罪併罰，惟非即可視為併罰之數罪，法院
    自應依職權調查後，綜合審查而為判斷，原審就檢察官起訴
    之行使偽造私文書罪嫌認為不成立犯罪，僅須於理由中敘明
    不另無罪之諭知即可，是原判決另行諭知無罪部分亦有未洽
    。被告丁○○上訴猶執前詞否認犯罪，及檢察官上訴以被告
    丁○○否認犯罪，且未與告訴人等達成和解所科刑度難符罪
    刑相當原則雖均無理由，然檢察官上訴意旨指摘原審另為無
    罪之諭知，為有理由，且原判決既有上開可議，自應由本院
    予以撤銷改判。爰審酌被告丁○○之品行，受託辦理貸款，
    竟濫用親屬對其信任，因一時貪念而違背信任關係將告訴人
    甲○○、乙○○、戊○○款項侵占入己，所侵占之金額高達
    八十五萬三千元，甚於侵占前開款項後另向告訴人丙○○詐
    得三萬元、一萬元之款項，又於偵查、原審及本院審理中始
    終矯詞否認犯行，且未能與告訴人甲○○、乙○○、戊○○
    、丙○○達成民事上和解之犯罪後態度等一切情狀，就被告
    丁○○所犯五罪，各量處主文第二項所示之刑，並均諭知如
    易科罰金之折算標準。又被告丁○○所犯本案五罪之犯罪時
    間均在九十六年四月二十四日前，符合中華民國九十六年罪
    犯減刑條例第二條第一項第三款規定之減刑要件，且無同條
    例第三條所定不得減刑之情形，均應依中華民國九十六年罪
    犯減刑條例第二條第一項第三款規定，各減其五罪之宣告刑
    二分之一如主文所示，並均各諭知如易科罰金之折算標準，
    與定其應執行刑及易科罰金之折算標準。
四、不另為無罪之諭知部分：
（一）公訴意旨略以：被告丁○○受告訴人甲○○、乙○○及戊○○三人之託辦理銀行貸款，分別於九十五年九月六日帶
      同告訴人甲○○、乙○○二人至「新竹國際商業銀行新社
      分行」，辦理位在臺北縣新莊市○○○路十二巷二十一弄
      十二號五樓之房屋抵押貸款，及於九十五年十月二十七日
      帶同被告戊○○至「遠東國際商業銀行桃園分行」辦理個
      人信用貸款，並代為保管告訴人甲○○、乙○○、戊○○
      三人之銀行存摺及印鑑章，嗣「新竹國際商業銀行新社分
      行」九十五年九月八日、九十五年九月二十八日分別核撥
      款項一百五十八萬元、七百二十萬元予告訴人甲○○及乙○○，「遠東國際商業銀行桃園分行」於九十五年十月三
      十日核撥款項一百萬元予告訴人戊○○，被告丁○○竟意
      圖未經告訴人三人同意，先於九十五年九月八日擅自盜蓋
      告訴人甲○○之印章於「新竹國際商業銀行」之取款憑條
      ，自告訴人甲○○上開「新竹國際商業銀行新社分行」帳
      號000000000000號帳戶提領四十八萬元，復
      於九十五年九月二十九日，在「新竹國際商業銀行新社分
      行」，盜蓋告訴人乙○○之印章於「新竹國際商業銀行」
      之取款憑條，自告訴人乙○○上開「新竹國際商業銀行新
      社分行」帳號000000000000號帳戶提領三十
      三萬三千元，再於九十五年十月三十一日在「遠東國際商
      業銀行桃園分行」，盜蓋告訴人戊○○之印章於遠東商際
      之取款條，自告訴人戊○○「遠東國際商業銀行桃園分行
      」帳號00000000000000號帳戶提領九十五
      萬元，以此方式偽造私文書，並提領各該金額之款項而行
      使之，足以生損害於告訴人甲○○、乙○○、戊○○、「
      新竹國際商業銀行新社分行」及「遠東國際商業銀行桃園
      分行」審核提款之正確性，因認被告丁○○涉犯刑法第二
      百十六條、第二百十條之行使偽造私文書罪嫌云云。
（二）按犯罪事實應依證據認定之，無證據不得認定犯罪事實，
      刑事訴訟法第一百五十四條第二項定有明文。此所謂認定
      犯罪事實之證據，無論其為直接或間接證據，均須達於通
      常一般人均不致有所懷疑，而得確信其為真實之程度，始
      得據為有罪之認定，若其關於被告是否犯罪之證明未能達
      此程度，而有合理性懷疑之存在，致使無法形成有罪之確
      信，根據「罪證有疑、利於被告」之證據法則，即不得遽
      為不利被告之認定（詳最高法院二十九年上字第三一０五
      號、四十年台上字第八六號、七十六年台上字第四九六八
      號判例參照）。再按刑事訴訟法第一百六十一條第一項規
      定：檢察官就被告犯罪事實，應負舉證責任，並指出證明
      之方法。因此，檢察官對於起訴之犯罪事實，應負提出證
      據及說服之實質舉證責任。倘其所提出之證據，不足為被
      告有罪之積極證明，或其指出證明之方法，無從說服法院
      以形成被告有罪之心證，基於無罪推定之原則，自應為被
      告無罪判決之諭知，最高法院著有九十二年台上字第一二
      八號判例可資參照。
（三）檢察官起訴意旨認被告涉犯前揭罪嫌，無非以告訴人甲○○、乙○○、戊○○三人之指訴、「新竹國際商業銀行」
      九十五年九月八日及九十五年九月二十九日取款條各一紙
      、「遠東國際商業銀行」九十五年十月三十一日取款條一
      紙、匯款申請書二紙及轉帳收入傳票一紙，為其所憑之論
      據。惟訊據被告丁○○固均坦承有於前開日期，蓋用告訴
      人甲○○、乙○○、戊○○三人之印鑑章於取款條上，自
      告訴人甲○○、乙○○、戊○○前揭「新竹國際商業銀行
      新社分行」及「遠東國際商業銀行桃園分行」帳戶內取款
      之事實，惟堅決否認有何行使偽造文書之犯行，辯稱：我
      是經甲○○、乙○○、戊○○委託辦理貸款手續後，由甲○○、乙○○、戊○○於開戶當日同意將「新竹國際商業
      銀行新社分行」及「遠東國際商業銀行桃園分行」之存摺
      、印章交給我保管，授權我於銀行貸款核撥之際使用甲○○、乙○○、戊○○印鑑領取銀行核撥款項後，再統一匯
      入甲○○「臺灣中小企業銀行林口分行」帳號00000
      000000號帳戶，我是經過甲○○、乙○○、戊○○
      三人人授權而使用其印鑑等語。
（四）經查：
  １、被告丁○○確曾於九十五年九月八日、九十五年九月二十
      九日、九十五年十月三十一日分別在「新竹國際商業銀行
      」及「遠東國際商業銀行」取款條上蓋用告訴人甲○○、
      乙○○、戊○○之印鑑章後，自前開告訴人甲○○「新竹
      國際商業銀行新社分行」帳號000000000000
      號帳戶、告訴人乙○○「新竹國際商業銀行新社分行」帳
      號000000000000號帳戶、告訴人戊○○「遠
      東國際商業銀行桃園分行」帳號00000000000
      000號帳戶內領取帳戶內款項之事實，此據被告丁○○
      供明在卷，並有「新竹國際商業銀行」九十五年九月八日
      及九十五年九月二十九日取款條各一紙、「遠東國際商業
      銀行」九十五年十月三十一日取款條一紙、匯款申請書二
      紙及轉帳收入傳票一紙等附卷可稽，可信為真實。
  ２、惟按刑法第二百十條之偽造文書，以無制作權之人冒用他
      人名義而制作該文書為要件之一，如果行為人基於他人之
      授權委託，即不能謂無制作權，自不成立該條之罪，詳最
      高法院四十七年台上字第二二六號判例意旨參照。查告訴
      人丙○○於原審審理中具結證述：九十五年九月六日丁○○帶我、甲○○、乙○○去新竹商銀辦理貸款手續，除了
      對保以外，甲○○、乙○○亦均開立新竹商銀之帳戶，對
      保完後，承辦人員張光譯帶甲○○二人測試操作提款卡，
      丁○○即表示為放款方便，要求我將甲○○、乙○○之存
      摺及印鑑章交給他保管，後來我有告訴甲○○、乙○○。
      放款的時候，他有告知我們匯款的金額。九十五年十月二
      十七日我有跟戊○○一同前往遠東商銀辦理貸款手續，當
      時戊○○也有開立遠東商銀的帳戶，後來戊○○把印章及
      存摺交給我，丁○○也是說為了放款方便，要我把印章跟
      存摺交給他。丁○○叫我們把向銀行貸款的錢全部轉到甲○○在臺灣企銀的帳戶，並說如果放款後，他會匯錢到甲○○的帳戶內等語（詳原審卷第七六頁至第七七頁），核
      與告訴人甲○○、乙○○、戊○○於偵查中亦均證稱：渠
      等為了要讓丁○○辦貸款，並於嗣後由丁○○將貸款金額
      匯入甲○○設於臺灣企銀之帳戶，始交付存摺及印章等語
      相符（詳偵字卷第八頁、第七七頁至第七八頁及第九一頁
      至第九二頁），應認告訴人甲○○將其「新竹國際商業銀
      行新社分行」帳號000000000000號帳戶、告
      訴人乙○○將其「新竹國際商業銀行新社分行」帳號00
      0000000000號帳戶及告訴人戊○○將其「遠東
      國際商業銀行桃園分行」帳號000000000000
      00號帳戶之存摺、印章交付被告丁○○之際，均曾授權
      被告丁○○於日後銀行核撥放款之時，使用前開印章將渠
      等設於前揭「新竹國際商業銀行新社分行」、「遠東國際
      商業銀行桃園分行」帳戶內之款項領出後匯款之舉，依前
      所述，被告丁○○於銀行核撥款項之際，既係使用告訴人
      三人交付並授權伊使用之印章，蓋用於「新竹國際商業銀
      行」及「遠東國際商業銀行」之取款條上而行使用以提款
      ，則尚未逾越其授權之範圍，應與行使偽造私文書之法律
      構成要件有異，難認以該罪相繩。至於被告丁○○於提領
      前開款項後，未依約將貸款款項全數匯入告訴人甲○○「
      臺灣中小企業銀行林口分行」帳號0000000000
      0號帳戶內，而將部分款項易持有為所有後予以侵占，則
      係屬前述侵占罪行之範圍，不得依此反推論被告丁○○所
      為之舉係屬偽造行使偽造私文書之犯行甚明。
  ３、此外，復查無其他積極證據足認被告丁○○有何公訴意旨
      所載之行使偽造私文書罪嫌，是檢察官所舉事證，尚不足
      以證明被告丁○○此部分之犯罪，惟檢察官起訴書之犯罪
      事實欄係記載被告丁○○以行使偽造私文書之方法以遂行
      其侵占犯行，亦即行使偽造私文書罪嫌與本院認定有罪之
      前揭侵占犯行之間，二者之關係應為想像競合犯之關係，
      是此部分爰不另為無罪之諭知，一併敘明。
據上論斷，應依刑事訴訟法第三百六十九條第一項前段、第三百
六十四條、第二百九十九條第一項前段，刑法第三百三十五條第
一項、第三百三十九條第一項、第四十一條第一項前段、第五十
一條第五款，中華民國九十六年罪犯減刑條例第二條第一項第三
款、第七條、第九條，刑法施行法第一條之一第一項、第二項前
段，判決如主文。
本案經檢察官侯千姬到庭執行職務。
中    華    民    國    98    年    11    月    11    日
                  刑事第十八庭審判長法  官  吳鴻章
                                    法  官  周政達
                                    法  官  曾淑華
以上正本證明與原本無異。
本件被告不得上訴。
檢察官如不服本判決，應於收受送達後10日內向本院提出上訴書
狀，其未敘述上訴之理由者並得於提起上訴後10日內向本院補提
理由書（均須按他造當事人之人數附繕本）。
                                    書記官  王增華
中    華    民    國    98    年    11    月    11    日
附錄：本案論罪科刑法條全文
中華民國刑法第335條
意圖為自己或第三人不法之所有，而侵占自己持有他人之物者，
處 5 年以下有期徒刑、拘役或科或併科 1 千元以下罰金。
前項之未遂犯罰之。
中華民國刑法第339條
意圖為自己或第三人不法之所有，以詐術使人將本人或第三人之
物交付者，處 5 年以下有期徒刑、拘役或科或併科 1 千元以下
罰金。
以前項方法得財產上不法之利益或使第三人得之者，亦同。
前二項之未遂犯罰之。


司法院資訊處製作；財團法人民間司法改革基金會備份。
